臺灣臺北地方法院刑事裁定　　　　　　　　　　　　　　九十一年度自字第四九號
　　自　訴　人　乙○○
　　被　　　告　甲○○
右列被告因妨害自由案件，經自訴人提起自訴，本院裁定如左：
    主  文
自訴駁回。
    理  由
一、自訴意旨略以：查被告甲○○於民國九十一年一月十一日下午三時許，命二名法
    警在法警室前通道上強行取走自訴人乙○○所有Ａ４紙張標語，並推撞自訴人身
    體，嚴重影響自訴人的行動自由，因認被告涉犯妨害自由罪云云（詳見附件自訴
    狀所載）。
二、按法院或受命法官於自訴案件第一次審判期日前訊問及調查結果，如認為案件有
    刑事訴訟法第二百五十二條至第二百五十四條之情形者，得以裁定駁回其自訴，
    同法第三百二十六條第三項定有明文。再按犯罪事實應依證據認定之，無證據不
    得推定其犯罪事實。不能證明被告犯罪者，應諭知無罪之判決。刑事訴訟法第一
    百五十四條、第三百零一條第一項分別定有明文。
三、本件自訴人認被告涉犯妨害自由犯行，雖於自訴狀記載「詳如卷附錄影帶」云云
    ，惟查自訴狀內並無所謂「錄影帶」，經本院於九十一年二月四日訊問時命自訴
    人應於九十一年三月四日下午二時三十分審理時，提出自訴狀所記載之錄影帶到
    院，且經記明訊問筆錄由自訴人閱後簽名（見本院九十一年二月四日訊問筆錄）
    ，然自訴人不僅無正當理由不到庭（見本院九十一年三月四日訊問筆錄），甚且
    至今仍未遵諭提出證明自訴狀所載犯罪事實之錄影帶，已難驟認被告確有自訴人
    所指命法警強行取走其所有Ａ４紙張標語之情事。
四、第按刑法妨害自由罪，除須以強暴、脅迫、詐欺等方法，使被害人喪失或抑制其
    行動自由或意思活動之自由，尚須以行為人有妨害自由之故意為必要。查被告現
    擔任臺灣臺北地方法院檢察署檢察長一職，依法院組織法第一百十一條第五款、
    地方法院及其分院檢察署處務規程第十四條第六款之規定，依法負有監督該檢察
    署及處理人民陳訴事件之責任。以卷附自訴人所提記載「劉泰英殺人未遂無罪？
    乙○○被撞還遭法辦北檢亂來」、「周伯倫、林重謨欺負陳文茜用詞狠毒‧‧‧
    」、「喬福機械騙乙○○數億資產又虛增營業額，檢調應速辦」、「台北地檢署
    違反人權妨害乙○○言論自由」、「幫您揭發弊案幫您開記者會0000000
    000」等四張紙張標語觀之，其內容莫非係對臺灣臺北地方法院檢察署某些案
    件之偵查程序或民意代表之言論表達不滿之意，應屬人民之陳訴事件，揆諸前揭
    法律及授權規則之規定，被告既擔任臺灣臺北地方法院檢察署檢察長之職，對於
    自訴人在臺灣臺北地方法院檢察署持標語陳訴之事件，自屬有權處理。以自訴人
    於媒體報導社會輿論矚目案件之際，每每得以在臺灣臺北地方法院檢察署通道，
    令其個人言論及主張得以在新聞媒體上高度曝光，此乃公眾週知而無庸舉證之事
    實，足信自訴人在臺灣臺北地方法院檢察署內可供公眾自由出入之「通道」，其
    個人行動及意思表示等自由權利，並無受剝奪之情事。姑不論自訴人並未舉證證
    明被告確有於右揭時間命法警取走其所有Ａ４紙張標語之事實，縱令此部分指訴
    為真，亦堪評價為被告因擔任檢察長一職，依法負有監督該署行政事務及處理人
    民陳訴事件之責任，對於人民之陳訴當否，陳訴行為是否符合比例原則之判斷與
    處理，基於法律授權有為行政處分及行使家宅警察權之權利，除有積極證據足認
    別有妨害自由之故意者外，應屬行政裁量之空間，否則倘任令民眾以陳情為口實
    ，動輒在人民來往頻仍，安全防護亟須注意之地方法院檢察署內推擠或滋擾，豈
    非反而有悖法律之授權與人民真摯之託付。
五、綜上，經本院依法訊問自訴人並命提出證據後，自訴人既未遵諭提出錄影帶而令
    本院確信被告確有自訴人所指之上開情事，堪認被告犯罪嫌疑不足，而有刑事訴
    訟法第二百五十二條第十款之情形，依照首揭說明，自應由本院逕以裁定駁回本
    件自訴。
據上論斷，應依刑事訴訟法第三百二十六條第三項、刑法第二百五十二條第十款，裁
定如主文。
中    華    民    國      九十一      年      三      月      二十五    日
                                      臺灣臺北地方法院刑事第六庭
                                          法  官  吳  秋  宏
右正本證明與原本無異。
如不服本裁定，應於裁定送達後五日內，向本院提出抗告狀。
                                          書記官  林  碧  華
中    華    民    國      九十一      年      三      月      二十五    日
